臺灣板橋地方法院刑事判決　　　　　　　　　　　　　九十三年度自緝字第二一號
　　自　訴　人　昌立交通事業有限公司
　　代　表　人　乙○○
　　代　理　人　丁○○
　　被　　　告　甲○○
右列被告因侵占案件，經自訴人提起自訴，本院判決如左：
    主  文
甲○○無罪。
    理  由
一、自訴意旨略以：緣同案被告丙○○（業經臺灣高等法院以九十二年度上易字第二
    一０八號判決無罪確定）於民國八十九年十一月一日起，向自訴人昌立交通事業
    有限公司（址設臺北縣中和市○○街三六巷五之三號四樓）承租車牌號碼七Ｎ─
    七五一號營業用小客車一輛，約定租期至九十年十二月三十一日止，每日租金為
    新臺幣（下同）七百元，每隔三日向自訴人繳交租金一次，並由其妻即被告甲○
    ○擔任連帶保證人。嗣渠二人自九十年七月十三日起即無故拒繳租金，經自訴人
    於九十年十一月二十日以存證信函催繳並通知終止租約，惟並未還車，經見違規
    查詢表，發現渠二人於九十一年三月六日仍在使用該車，因認被告甲○○涉犯刑
    法侵占罪嫌云云。
二、自訴人認被告甲○○涉犯侵占罪嫌，係以小型計程客車租賃合約書、臺北縣計程
    車客運商業同業公會函、違規查詢報表、營利事業登記證、
    及掛號郵件收件回執各乙件（均影本）等資為其論據。
三、按犯罪事實應依證據認定之，無證據不得認定犯罪事實；又不能證明被告犯罪者
    ，即應諭知無罪之判決，刑事訴訟法第一百五十四條第二項、第三百零一條第一
    項分別定有明文。次按告訴人之告訴，係以使被告受刑事訴追為目的，是其陳述
    是否與事實相符，仍應調查其他證據以資審認。另認定不利於被告之事實，須依
    積極證據，苟積極證據不足為不利於被告事實之認定時，即應為有利於被告之認
    定，更不必有何有利之證據。又認定犯罪事實所憑之證據，雖不以直接證據為限
    ，間接證據亦包括在內，然而無論直接或間接證據，其為訴訟上之證明，須達於
    通常一般人均不致有所懷疑，而得確信其為真實之程度，始得據為有罪之認定，
    最高法院五十二年臺上字第一三００號、三十年上字第八一六號及七十六年臺上
    字第四九八六號判例意旨可資參照。末按刑法第三百三十五條第一項之侵占罪，
    須行為人有以持有他人之物為前提，換言之，行為人須擅自處分自己持有之他人
    所有物，或變易持有之意思為所有之意，而逕為所有人之行為，為其構成要件，
    最高法院十九年上字第一０五二號判例參照。
四、訊據被告甲○○固坦承擔任連帶保證人乙節不諱，惟堅決否認有何侵占犯行，辯
    稱：車子都是丙○○在使用，伊沒有駕照，不會開車，伊於八十八年間與丙○○
    離婚，嗣於八十九年間向車行表示伊已與丙○○離婚，不能再為他作保，請車行
    另外找保證人，伊沒有收到存證信函，因為房子要被查封，所以才搬家等語。經
    查，同案被告丙○○自八十九年十一月一日起，向自訴人承租車牌號碼七Ｎ－七
    五一號營業用小客車乙輛，約定租期至九十年十二月三十一日止，每日租金為七
    百元，每隔三日向自訴人繳交租金一次，並由其妻即被告甲○○擔任連帶保證人
    ，渠二人均在租賃合約書上簽名蓋章等事實，為被告甲○○所自承，並有小型計
    程客車租賃合約書影本乙件在卷足憑；而右揭營業用小客車均由同案被告丙○○
    駕駛使用，嗣於九十二年三月間歸還予自訴人等情，亦為同案被告丙○○於本院
    九十一年度自字第四七０號刑事案件審理時供承無訛，核與被告甲○○辯稱車輛
    均係同案被告丙○○在使用等語相符；另自訴人以同案被告丙○○未按期繳納租
    金為由而寄發表明終止租約意旨之存證信函予被告甲○○，於九十年十一月二十
    一日送達於臺北縣中和市○○路○段六十三巷十三弄四十九號，由該址管理員代
    收，有該存證信函影本及掛號郵件收件回執影本各乙件附卷可稽，惟被告甲○○
    已於八十八年六月十六日與同案被告丙○○離婚，並於八十九年七月十二日遷移
    住所地至桃園縣八德市○○街二巷六號之事實，有
    告甲○○既未使用前開營業用小客車，嗣與同案被告丙○○離婚後，復未住於自
    訴人寄發右揭存證信函之送達地，無從知悉自訴人終止租賃契約乙事，自難遽認
    其有占用該營業用小客車，並變易持有為所有之意思將之侵占入己等行為；況自
    訴人自訴同案被告丙○○侵占前開營業用自小客車乙案，業經臺灣高等法院以九
    十二年度上易字第二一０八號判決無罪確定，有臺灣高等法院被告全國前案紀錄
    表及該刑事判決各乙件存卷足按，而自訴代理人亦於本院審理期日陳明不再追究
    之旨（見本院九十三年十月二十七日審判筆錄），足徵本案應純屬債務不履行之
    民事糾葛，尚難據被告甲○○擔任連帶保證人乙節，逕推論其與同案被告丙○○
    有將前開車輛侵占入己之犯意聯絡與行為分擔。綜上所述，依自訴人所舉之證據
    方法尚無法證明被告甲○○客觀上有變易持有為所有之侵占行為，亦難認定其主
    觀上有不法所有之犯罪意圖，而使本院達於確信被告甲○○有侵占犯行之程度。
    此外，復查無其他積極證據足認被告甲○○涉有自訴人所指犯行，揆諸首揭說明
    ，自應為被告甲○○無罪判決之諭知。
五、末查，自訴人提具之刑事自訴狀雖載明被告亦涉犯刑法詐欺罪嫌云云，惟依狀內
    之自訴意旨係指述被告向自訴人租車後，經一段時間後始拒付租金，並占用車輛
    不還之情形，並未提及被告有何施行詐術或自訴人陷於錯誤等情節，且自訴代理
    人於本院九十一年度自字第四七０號案件審理時亦供明係自訴被告侵占，沒有自
    訴被告詐欺乙罪之意等語在卷（見本院九十一年度自字第四七０號刑事卷附九十
    一年十二月二十三日及九十二年二月十四日訊問筆錄），顯見自訴人並未自訴被
    告涉犯刑法詐欺罪嫌甚明，附此敘明。
據上論斷，應依刑事訴訟法第三百四十三條、第三百零一條第一項，判決如主文。
中　　　華　　　民　　　國　　九十三　　年　　十一　　　月　　十二 　　日
                              　　　臺灣板橋地方法院刑事第九庭
                                  　　　審判長法  官  胡  堅  勤
                                        　　　法  官  李  君  豪
                                        　　　法  官  王  瑜  玲
右正本證明與原本無異。
如不服本判決，應於判決送達後十日內向本院提出上訴狀（應附繕本），上訴於臺灣
高等法院。
                                              書記官  黃  頌  棻
中　　　華　　　民　　　國　　九十三　　年　　 十一 　　月　　 十五 　　日
